【裁判字號】    97,台抗,767
【裁判日期】    971127
【裁判案由】    請求侵權行為損害賠償，關於訴之變更部分
【裁判全文】
最高法院民事裁定              九十七年度台抗字第七六七號
抗  告  人  興松有限公司
法定代理人  丙○○
訴訟代理人  鄭  穎律師
上列抗告人因與泉安營造事業有限公司等間請求侵權行為損害賠
償事件，對於中華民國九十七年八月十二日台灣高等法院第二審
裁定（九十六年度重上字第四七一號），關於訴之變更部分，提
起抗告，本院裁定如下：
    主  文
原裁定關於駁回抗告人對相對人泉安營造事業有限公司、甲○○
、萬裕營造工程股份有限公司及乙○○之變更之訴暨該訴訟費用
部分廢棄。
其他抗告駁回。
抗告訴訟費用關於駁回其他抗告部分，由抗告人負擔。
    理  由
本件台灣台北地方法院九十年度重附民字第五九號請求侵權行為
損害賠償事件，抗告人請求相對人泉安營造事業有限公司（下稱
泉安公司）、甲○○、萬裕營造工程股份有限公司（下稱萬裕公
司）、乙○○及日盛國際商業銀行股份有限公司（下稱日盛銀行
）應連帶給付伊新台幣（下同）一千零六萬五千七百元本息，經
該法院為抗告人敗訴之刑事附帶民事訴訟判決，其對之不服，提
起上訴，並經台灣高等法院刑事庭裁定移送後，抗告人向原法院
為聲明之變更。原法院以：抗告人基於侵權行為損害賠償請求權
起訴請求，嗣於九十七年四月間變更聲明為請求相對人應連帶返
還伊如原裁定附表（下稱附表）所示Ｈ型鋼材及全旋套管鑽掘機
；又於同年七月間變更聲明為請求日盛銀行應撤銷台灣台南地方
法院八十九年度民執字第一○三五六號強制執行事件所查封如附
表所載編號一至十一之強制執行程序，暨相對人應連帶返還伊上
開編號一至十一之Ｈ型鋼材及全旋套管鑽掘機，如不能返還，相
對人應連帶給付伊價額一千零六萬五千七百元本息，此係基於「
債之關係保管物返還請求權」為請求，乃屬不同法律關係，抗告
人所變更之訴，為獨立民事訴訟之他訴，不得於移送民事庭後，
變更其訴之聲明，此項訴之變更又未經相對人同意，自不合法等
詞，因而裁定駁回其變更之訴。
(一)關於廢棄發回部分（即原法院駁回抗告人對泉安公司、甲○○
、萬裕公司及乙○○之變更之訴部分）：
查抗告人於原法院具狀陳稱：伊「基於侵權行為損害賠償請求權
及依債之關係保管物返還請求權，請求被上訴人（即相對人）返
還系爭Ｈ鋼材及全旋套管鑽掘機，以回復至上訴人（即抗告人）
誤遭查封前之原狀，若被上訴人等原物返還不能者，則應償還價
額，該二請求權為基於同一基礎事實之請求權競合關係」（見原
法院卷二九八頁），抗告人倘係追加依債之關係保管物返還請求
權為擇一請求，即非將其訴訟標的侵權行為損害賠償請求權，變
更為「債之關係保管物返還請求權」。原法院對於抗告人在第二
審所為之整個聲明及訴訟標的，究係訴之追加，抑或訴之變更，
及其追加之訴是否合法，未予審究明確，遽就抗告人依債之關係
保管物返還請求權為請求部分，認係訴之變更，予以駁回，恝置
抗告人基於侵權行為損害賠償請求權為請求部分於不顧，自難謂
合。抗告論旨，指摘原裁定此部分不當，聲明廢棄，非無理由。
(二)關於抗告駁回部分（即原法院駁回抗告人對日盛銀行之變更之
訴部分）：
按刑事訴訟法第四百八十七條第一項所定附帶民事訴訟之被告，
除刑事被告外，固兼及於依民法負損害賠償責任之人。惟附帶民
事訴訟之原告所主張之共同加害人，必以在刑事訴訟程序中經認
定係共同侵權行為之人，始得謂為依民法負賠償責任之人，否則
對之提起附帶民事訴訟，即難謂為合法。本件日盛銀行並非台灣
台北地方法院九十年度自字第三一二號刑事案件之被告，台灣高
等法院九十三年度上易字第二三六號刑事判決亦未認定日盛銀行
有與甲○○、乙○○共同觸犯詐欺未遂罪之刑事責任，抗告人對
日盛銀行提起本件附帶民事訴訟部分，依上說明，自非合法。日
盛銀行並於原法院表示伊非刑案被告，抗告人對伊所提起上開附
帶民事訴訟為不合法。原法院裁定駁回抗告人對日盛銀行之變更
之訴部分，雖非以此為理由，惟結果並無二致，仍應予維持。抗
告意旨，指摘原裁定此部分不當，求予廢棄，非有理由。
據上論結，本件抗告為一部有理由、一部無理由。依民事訴訟法
第四百九十二條、第四百九十五條之一第一項、第四百四十九條
第二項、第九十五條、第七十八條，裁定如主文。
中    華    民    國  九十七  年   十一   月  二十七  日
                      最高法院民事第七庭
                          審判長法官  劉  福  來
                                法官  陳  國  禎
                                法官  陳  重  瑜
                                法官  吳  麗  女
                                法官  簡  清  忠
      本件正本證明與原本無異
                                      書  記  官
中    華    民    國  九十七  年   十二   月    八    日
                                                      v


司法院資訊處製作；財團法人民間司法改革基金會備份。
